【裁判字號】    91,訴,1382
【裁判日期】    921113
【裁判案由】    營業稅
【裁判全文】
臺北高等行政法院判決
                                                九十一年度訴字第一三八二號
                              .
    原      告  林永芳（原名林阿振）即新興建築企業社
    訴訟代理人  甲○○
    被      告  財政部臺灣省北區國稅局（承受宜蘭縣稅捐稽徵處業務）
    代  表  人  林吉昌（局長）
    訴訟代理人  乙○○
右當事人間因營業稅事件，原告不服財政部中華民國九十一年三月五日台財訴字第○
九一一三五一八二五號訴願決定，提起行政訴訟。本院判決如左：
    主  文
原告之訴駁回。
訴訟費用由原告負擔。
    事  實
一、事實概要：原告於民國八十六年一至七月間購進房屋新建工程，金額新台幣（以
    下同）五、九三七、六一九元，未依規定取得合法憑證，而以出借牌照廠商六國
    營造有限公司（以下稱六國公司）所開立之發票，做為進項憑證，申報扣抵銷項
    稅額，致逃漏營業稅二九六、八五五元，違反行為時營業稅法（以下簡稱營業稅
    法）第十五、十九條規定，案經法務部調查局北部地區機動工作組（以下簡稱調
    查局北機組）通報宜蘭縣財稅警聯合查緝執行小組於八十七年九月二十四日查獲
    ，移經被告審理違章成立，核定補徵營業稅二九六、八五五元，依營業稅法第五
    十一條第五款規定按所漏稅額二九六、八五五元處七倍之罰鍰計二、○七七、九
    ○○元（計至百元）。原告不服，申請復查，未獲變更，遂向財政部提起訴願亦
    遭駁回，遂向本院提起行政訴訟。
二、兩造聲明：
    (一)原告聲明：訴願決定及原處分均撤銷，訴訟費用由被告負擔。
    (二)被告聲明：駁回原告之訴，訴訟費用由原告負擔。
三、兩造之主張：
甲、原告主張之理由：
  (一)原告確有建造宜蘭縣頭城鎮○○段上新興小段一一○等地號上建物之事實，案內
    關係人六國公司負責提供前述建築工程所需之基地土方、鋼筋、混凝土，並派人
    員監工檢查工程安全品質，開具發票供原告充作進項憑證並無不妥。六國公司出
    借牌照，稽徵機關並未查獲其百分之百無承造之事實，該公司亦未經法院判決確
    定，裁處七倍罰鍰未能心服，且其縱取得出借牌照營造廠商開立之發票作為進項
    憑證，依財政部八十四年五月二十三日台財稅第八四一六二四九四七號函規定，
    亦僅須處百分之五罰鍰，被告適用法規顯有錯誤。
 (二)本件原告確實有委託六國公司營建，並依法取得交易憑證，至於六國公司是否為
   借牌廠商，原告無從得知，有關工程款原告系陸陸續續給付現金與六國公司，因
   宜蘭礁溪當地並未普遍設置金融機構，且原告教育程度不高，故一般均以現金交
   易。
乙、被告主張之理由：
  (一)按「營業人當期銷項稅額，扣減進項稅額後之餘額，為當期應納或溢付營業稅額
    」、「營業人左列進項稅額，不得扣抵銷項稅額：一、營業人購進之貨物或勞務
    未依規定取得並保存第三十三條所列之憑證者。」、「營業人以進項稅額扣抵銷
    項稅額者，應具有載明其名稱、地址及統一編號之左列憑證：一、購買貨物或勞
    務時，所取得載有營業稅額之統一發票。」及「納稅義務人有左列情形之一者，
    除追繳稅款外，按所漏稅額處一倍至十倍罰鍰，並得停止其營業：一、……五、
    虛報進項稅額者。」分別為行為時營業稅法第十五條第一項、第十九條第一項第
    一款、第三十三條第一款及第五十一條第五款所明定。次按「核釋營業人取得非
    實際交易對象所開立之統一發票作為進項憑證申報扣抵銷項稅額案件之處理原則
    。說明二……（一）取得虛設行號發票申報扣抵之案件：：二、有進貨事實者…
    …因虛設行號係專以出售統一發票牟取不法利益為業，並無銷貨事實，故取得虛
    設行號發票之營業人，自亦無向該虛設行號進貨並支付進項稅額之事實，除該營
    業人能證明確有支付進項稅額予實際銷貨之營業人，並經稽徵機關查明該稅額已
    依法報繳者，應依營業稅法第十九條第一項第一款規定，就其取得不得扣抵憑證
    扣抵銷項稅額部分，追補稅款，不再處漏稅罰外，其虛報進項稅額，已構成逃漏
    稅，應依營業稅法第五十一條第五款規定補稅並處罰。」及「建築業之營業人如
    有建築房屋之事實，而因礙於建築法令之規定，取得出借牌照營造廠商開立之發
    票充作進項憑證，且該營造廠商已依法報繳營業稅者，應依本部八三．七．九台
    財稅第000000000號函說明二（二）二規定辦理，即除應依營業稅法第
    十九條第一項第一款規定追補稅款及依稅捐稽徵法第四十四條規定處行為罰外，
    得免依營業稅法第五十一條第五款規定處漏稅罰」亦經財政部八十三年七月九日
    台財稅第000000000號及八十四年五月二十三日台財稅第八四一六二四
    九四七號函釋明在案。
  (二)本件原告於八十六年一至七月間購進房屋新建工程，金額計五、九三七、六一九
    元，未依規定取得合法憑證，竟取得出借牌照廠商六國公司所開立之ＦＹ000
    00000號等八紙發票，做為進項憑證扣抵銷項稅額，致逃漏營業稅二、九六
    八五五元，案經宜蘭縣稅捐稽徵處財稅警聯合查緝執行小組據調查局北機組通報
    於八十七年九月二十四日查獲，有其談話筆錄、統一發票、工程合約書、使用執
    照及台灣台北地方法院檢察署檢察官八十六年度偵字第二三七三三號起訴書及台
    灣台北地方法院八十七年度訴字第八八九號刑事判決等相關資料影本附案可稽，
    本處按所漏稅額裁處七倍罰鍰，計二、○七七、九○○元，洵屬有據。
  (三)查第六營造合作社負責人盧文斌，基於向借用牌照廠商抽取總工程款百分之二至
    三點五之借牌費以牟利等概括犯意，明知該社並無實際承作工程，自八十一年間
    起竟將該社之營造牌照對外出借予實際承造工程之營業人，八十三年間，因第六
    營造合作社之營業額遽增，盧某等人乃另行成立六國營造有限公司，並以何鶯為
    負責人，以盧文斌為實際負責人，仍以前開方式，對外招攬欲興建工程而無營造
    牌照之業者，將牌照借予他人使用，從中取得借牌費用等事實，經台灣台北地方
    法院檢察署檢察官認定起訴有案，並經台灣台北地方法院以八十七年度訴字第八
    八九號刑事判決其負責人盧君及何君有罪成立在案。顯知，六國公司為一無營業
    事實之出借牌照廠商，亦即一虛設行號，臻於明確；按此，原告自無與其交易、
    按實報繳營業稅之可能。從而，原告縱有進貨，亦是購自他處，合先陳明。
  (四)況查，六國公司無進貨事實，為逃漏營業稅，竟連續取得借牌業者所提供與承攬
    契約金額相同之不實發票充作進項憑證，若借用牌照之業者無法提供足夠之發票
    以供扣抵其所開立之不實發票時，渠等即設法取得虛設行號所開立之統一發票以
    扣抵稅捐，以此種將虛抵方式逃漏稅捐之情事，既經台灣台北地方法院檢察署檢
    察官八十六年度偵字第二三七三三號起訴書及台灣台北地方法院八十七年度訴字
    第八八九號刑事判決陳述纂詳在案，六國公司之刑事案件目前在台灣高等法院審
    理中，尚未確定，原宜蘭縣稅捐稽徵處是依據當時地方法院之刑事判決六國營造
    公司為借牌營業，並無實際之營建行為，所以認定該公司為虛設行號，該公司縱
    有申報開立予原告之統一發票，自難謂業已依法報繳營業稅，又六國公司並非原
    告實際交易對象，故本案當不符合財政部八十四年五月二十三日台財稅第八四一
    六二四九四七號函釋，得免依營業稅法第五十一條第五款規定處漏稅罰之情形，
    此觀諸本案原告持相同理由提起訴願經財政部作成訴願駁回之決定即明，足證原
    處分，並無不合；原告所訴，並無足採。
  (五)再依財政部八十七年一月十七日台財稅第八七一九二五四一○號函釋：「按我國
    現行加值型營業稅係就各銷售階段之加值額分別予以課稅之多階段銷售稅。各銷
    售階段之營業人皆為營業稅之納稅義務人，故尚不能僅以最後銷售階段之營業人
    已報繳營業稅，即認定其他銷售階段之營業人當逃漏營業稅。本案就營業人有進
    貨事實而取得非實際交易對象之虛設行號所開立之統一發票充作進項憑證申報扣
    抵銷項稅額之情形而言，因虛設之公司行號為牟取不法利益，而無銷售貨物或勞
    務之事實虛開統一發票後，通常另取得虛偽之進項憑證申報扣抵銷項稅額，以抵
    銷其應納之稅額，故虛設之公司行號縱有申報營業稅，政府亦無收到應收之稅款
    ，自難謂無逃漏。……至該營業人如能證明確有支付進項稅額予實際銷貨之營業
    人，則稽徵機關當可據以追補實際銷售人所逃漏之稅款，使政府收到應收之稅款
    ，故可免處漏稅罰。」；復揆諸「營業人雖有進貨事實，惟不依規定取得交易對
    象開立之進項憑證，而取得非交易對象開立之進項憑證，申報扣抵銷項稅額時，
    該項已申報扣抵之銷項營業稅額顯未依法繳納，仍應依營業稅法第十九條第一項
    第一款規定，就其取得不得扣抵憑證扣抵銷項稅額部分，追補該項不得扣抵之銷
    項稅款。又我國現行加值型營業稅係就各個銷售階段之加值額分別予以課稅之多
    階段銷售稅，各銷售階段之營業人皆為營業稅之納稅義務人。故該非交易對象之
    人是否已按其開立發票之金額報繳營業稅額，並不影響本件營業人補徵營業稅之
    義務。」亦經行政法院八十七年七月份庭長評事聯席會議決議有案。准此，縱本
    件出借牌照廠商六國營造有限公司確有如期向該管稽徵機關台北市稅捐稽徵處申
    報營業稅資料，惟該公司既無營業事實虛開發票，且又持其他虛設行號所開立之
    發票以扣抵原應繳納之銷項稅額，實難謂已依法報繳稅；該公司既非為原告之實
    際交易人，原告又未能說明其實際交易對象，使本處得據以追補應收到之稅款，
    亦未能提出支付款項及稅額等具體事證以供查核，茲復陳詞，空言主張，實不足
    採。
    理  由
一、有關營業稅案件，自九十二年一月一日起，原由宜蘭縣稅捐稽徵處承辦，改由財
    政部臺灣省北區國稅局概括承受，是其聲明承受訴訟，核無不合，應予准許。
二、按「營業人當期銷項稅額，扣減進項稅額後之餘額，為當期應納或溢付營業稅額
    」「營業人左列進項稅額，不得扣抵銷項稅額：一、購進之貨物或勞務未依規定
    取得並保存第三十三條所列之憑證者。」「營業人以進項稅額扣抵銷項稅額者，
    應具有載明其名稱、地址及統一編號之左列憑證：一、購買貨物或勞務時，所取
    得載有營業稅額之統一發票。」及「納稅義務人有左列情形之一者，除追繳稅款
    外，按所漏稅額處一倍至十倍罰鍰，並得停止其營業：一、‧‧‧五、虛報進項
    稅額者。」分別為行為時營業稅法第十五條第一項、第十九條第一項第一款、第
    三十三條第一款及第五十一條第五款所明定。
三、本件係原告於八十六年一至七月間購進房屋新建工程，金額計五、九三七、六一
    九元，未依規定取得合法憑證，而以出借牌照廠商六國公司所開立之發票，做為
    進項憑證，申報扣抵銷項稅額，致逃漏營業稅二九六、八五五元，原處分機關爰
    以違反營業稅法第十五、十九條及第五十一條第五款規定，除補徵營業稅二九六
    、八五五元，並按所漏稅額二九六、八五五元處七倍之罰鍰計二、○七七、九○
    ○元（計至百元）。原告不服，則主張其確有建造之事實，六國公司出借牌照，
    稽徵機關並未查獲其百分之百無承造之事實，該公司亦未經法院判決確定，裁處
    七倍罰鍰未能心服，且其縱取得出借牌照營造廠商開立之發票作為進項憑證，依
    財政部八十四年五月二十三日台財稅第八四一六二四九四七號函規定，亦僅須處
    百分之五罰鍰云云，資為抗辯。
四、經查：
  (一)本件原告於八十六年一至七月間購進房屋新建工程，金額計五、九三七、六一九
    元，而六國公司所開立之ＦＹ00000000號等八紙發票，作為進項憑證扣
    抵銷項稅額之事實，有統一發票、工程合約書、使用執照等影本在卷足憑，且為
    原告所不爭執，堪信為真實。
  (二)查第六營造合作社負責人盧文斌，基於向借用牌照廠商抽取總工程款百分之二至
    三點五之借牌費以牟利等概括犯意，明知該社並無實際承作工程，自八十一年間
    起竟將該社之營造牌照對外出借予實際承造工程之營業人，八十三年間，因第六
    營造合作社之營業額遽增，盧某等人乃另行成立六國公司，並以何鶯為負責人，
    以盧文斌為實際負責人，仍以前開方式，對外招攬欲興建工程而無營造牌照之業
    者，將牌照借予他人使用，從中取得借牌費用等事實，業經台灣台北地方法院於
    於八十八年六月二十九日以八十七年度訴字第八八九號判決盧文斌有期徒刑一年
    六月，何鶯有期徒刑一年，有上開判決書在卷可按；足認六國公司為一無營業事
    實之出借牌照廠商，是以原告自無與其交易而據實報繳營業稅。從而原告主張六
    國公司為實際銷貨之營業人，並已繳納其企業給予之營業稅，且六國公司八十六
    年度並無欠繳營業稅云云，自不足採。
  (三)依財政部八十三年七月九日台財稅第000000000號函釋，謂「核釋營業
    人取得非實際交易對象所開立之統一發票作為進項憑證申報扣抵銷項稅額案件之
    處理原則。‧‧‧（一）取得虛設行號發票申報扣抵之案件‧‧‧。２、有進貨
    事實者‧‧‧因虛設行號係專以出售統一發票牟取不法利益為業，並無銷貨事實
    ，故取得虛設行號發票之營業人，自亦無向該虛設行號進貨並支付進項稅額之事
    實，除該營業人能證明確有支付進項稅額予實際銷貨之營業人，並經稽徵機關查
    明該稅額已依法報繳者，應依營業稅法第十九條第一項第一款規定，就其取得不
    得扣抵銷項稅額部分，追補稅款，不再處漏稅罰外，其虛報進項稅額，已構成逃
    漏稅，應依營業稅法第五十一條第五款規定補稅並處罰。」等語；查六國公司於
    借用牌照之業者無法提供足夠之發票以供扣抵其所開立之不實發票時，為逃漏營
    業稅，明知該社並無進貨之事實，渠等即設法取得虛設行號所開立之統一發票以
    扣抵稅捐，以此種將虛抵虛方式逃漏稅捐之情事，已如上述；是該公司縱有申報
    開立予原告之統一發票，自難謂業已依法報繳營業稅，依上開函釋，除補徵其不
    得扣抵銷項稅額之營業稅外，仍應處以漏稅罰。
  (四)查營業人雖有進貨事實，惟不依規定取得交易對象開立之進項憑證，而取得非交
    易對象開立之進項憑證，申報扣抵銷項稅額時，該項已申報扣抵之銷項營業稅額
    顯未依法繳納，仍應依營業稅法第十九條第一項第一款規定，就其取得不得扣抵
    憑證扣抵銷項稅額部分，追補該項不得扣抵之銷項稅款。又我國現行加值型營業
    稅係就各個銷售階段之加值額分別予以課稅之多階段銷售稅，各銷售階段之營業
    人皆為營業稅之納稅義務人。故該非交易對象之人是否已按其開立發票之金額報
    繳營業稅額，並不影響本件營業人補繳營業稅之義務。是以，六國公司縱有申報
    開立與原告之統一發票銷售額，並就另取得虛偽之進項憑證扣抵後之餘額報繳營
    業稅，政府亦無收到應收之稅款；原告未能指出實際銷貨人，亦未能提示支付進
    項稅額予實際銷貨人之證明，以非實際交易對象所開立之進項憑證充抵；原告主
    張本件應依財政部八十四年五月二十三日台財稅第八四一六二四九四七號函規定
    ，僅須處百分之五罰鍰，自不足採。從而原處分機關爰以違反營業稅法第十五、
    十九條及第五十一條第五款規定，除補徵營業稅二九六、八五五元，並按所漏稅
    額二九六、八五五元處七倍之罰鍰計二、○七七、九○○元（計至百元），依法
    自無不合。
五、綜上所述，原處分於法並無不合，訴願決定予以維持，亦無違誤；原告起訴訴請
    撤銷原處分及訴願決定，為無理由，應予駁回。
據上論結，本件原告之訴為無理由，爰依行政訴訟法第九十八條第三項前段，判決如
主文。
中    華    民    國    九十二      年      十一        月      十三    日
                臺 北 高 等 行 政 法 院   第 七 庭
                               審 判 長 法  官  鄭  小  康
                                        法  官  林  金  本
                                        法  官  黃  秋  鴻
右為正本係照原本作成。
如不服本判決，應於送達後二十日內，向本院提出上訴狀並表明上訴理由，如於本判
決宣示後送達前提起上訴者，應於判決送達後二十日內補提上訴理由書（須按他造人
數附繕本）。
中    華    民    國    九十二      年      十一        月      十三    日
                                        書 記 官  王 琍 瑩


司法院資訊處製作；財團法人民間司法改革基金會備份。
